【裁判字號】    90,自,21
【裁判日期】    900221
【裁判案由】    詐欺
【裁判全文】
臺灣板橋地方法院刑事裁定                              九十年度自字第二一號
    自  訴  人  安立交通企業有限公司
    代  表  人  林秀春
    代  理  人  王文強
    被      告  甲○○
右列被告因詐欺案件，經自訴人提起自訴，本院裁定如左：
    主      文
自訴駁回。
    理      由
一、自訴意旨略以：被告甲○○於民國八十九年七月二十八日，以不實之住址向自訴
    人租用車牌號碼Ｌ八－二六二號計程車一輛，自訴人因於同年九月六日發現被告
    所陳報之住處無人居住，欲向被告收回該車，詎被告又以另一假地址欺瞞自訴人
    ，致自訴人追索車輛及租金無著，因認被告涉有刑法第三百三十九條第一項詐欺
    取財罪嫌云云。
二、按法院或受命法官於自訴案件第一次審判期日前，訊問自訴人、被告及蒐集或調
    查證據，訊問及調查結果，如認為案件有刑事訴訟法第二百五十二條至第二百五
    十四條之情形者，得以裁定駁回自訴，並準用第二百五十三條第二項至第四項之
    規定，同法第三百二十六條第三項定有明文。復按刑法第三百三十九條第一項詐
    欺罪之成立，以意圖為自己或第三人不法所有，以詐術使人將本人或第三人之物
    交付為要件。所謂以詐術使人交付，必須被詐欺人因其詐術而陷於錯誤，若其所
    用方法，不能認為詐術，亦不致使人陷於錯誤，即不構成該罪，最高法院著有四
    十六年度臺上字第二六○號判例足資參照。又債務人於債之關係成立後，如有債
    務不履行之情形，在一般社會經驗上可能之原因甚多，縱令出於惡意而有遲延給
    付或不為給付之情事，苟無足以証明其債之關係發生時自始故意藉此從事財產犯
    罪之積極證據，仍不得僅以債信違反之客觀事態，推定債務人自始有詐欺取財之
    犯意，合先敘明。
三、訊據被告甲○○固不諱曾向自訴人租用前開車輛，惟堅決否認有何詐欺犯行，辯
    稱：伊當時係因另涉其他案件而遭關押，無從遵期給付車租或返還車輛，事後伊
    已經將車輛返還予自訴人並清償積欠之車租而圓滿解決等語，核與自訴代理人王
    文強於本院訊問時所述：「被告確已還車付款，並且把誤會解釋清楚，我們不打
    算追究了，我們認為這應該是一件民事糾紛，當初是因為一時找不到人，以為他
    騙我們。」（見本院九十年二月十五日訊問筆錄）相符，此外復查無其他積極證
    據足認被告確有詐害自訴人行為，被告所辯應可信實，亦徵本件僅屬債務不履行
    之民事糾葛，尚未該當於詐欺取財罪之構成要件，揆諸首開法條規定及說明，本
    件被告犯罪嫌疑顯有不足。
據上論結，應依刑事訴訟法第三百二十六條第三項、第二百五十二條第十款，裁定如
主文。
中      華      民      國     九十     年      二      月    二十一    日
                                      臺灣板橋地方法院刑事第六庭
                                          法  官  蔡  新  毅
右正本證明與原本無異。
如不服本裁定應於送達後五日內向本院提出抗告狀。
                                          書記官  謝  麗  秋
中      華      民      國     九十     年      二      月    二十一    日


司法院資訊處製作；財團法人民間司法改革基金會備份。
